臺灣新北地方法院刑事裁定
111年度單禁沒字第18號
聲  請  人  臺灣新北地方檢察署檢察官
被      告  李長霖



上列聲請人因被告違反毒品危害防制條例案件（109年度偵字第3
2227號），聲請宣告沒收違禁物（111年度聲沒字第3號），本院
裁定如下：
    主  文
扣案如附表所示之物沒收之。
    理  由
一、聲請意旨略以：被告李長霖因違反毒品危害防制條例案件，
    業經臺灣新北地方檢察署檢察官以109年度偵字第32227號為
    不起訴處分，並經職權送請再議處分駁回確定，有上開不起
    訴處分書、臺灣高等檢察署110年度上職議字第6365號處分
    書在卷足稽。惟本案扣得之毒品咖啡包438包（總毛重4020.
    83公克），經送鑑定結果，檢出含有第三級毒品4-甲基甲基
    卡西酮、微量第三級毒品硝甲西泮及3,4-亞甲基雙氧苯基乙
    基胺丁酮成分，推估含第三級毒品4-甲基甲基卡西酮驗前純
    質淨重共約36.52公克（其餘毒品成分因純度未達1%，無法
    據以估算純質淨重），有內政部警政署刑事警察局109年9月
    30日刑鑑字第1090088995號鑑定書1份在卷可稽，堪以認定
    ，故被告持有上開毒品咖啡包之行為，係違反毒品危害防制
    條例第11條第5項（聲請書誤載為第3項，應予更正）規定而
    構成犯罪，足認上開物品屬違禁物，爰依刑法第38條第1項
    、第40條第2項規定及最高法院99年度台上字第2733號、第3
    908號刑事判決意旨、100年度第3次刑事庭會議決議意旨，
    聲請宣告沒收等語。
二、按違禁物，不問屬於犯罪行為人與否，沒收之，並得單獨宣
    告沒收，刑法第38條第1項、第40條第2項分別定有明文。又
    法院為無罪、不受理或免訴判決，或檢察官依法為不起訴或
    犯人不明時，案內違禁物既未經裁判沒收，檢察官自得聲請
    單獨宣告沒收（司法院18年院字第67號、30年院字第2169號
    解釋及最高法院78年台非字第72號判決意旨可供參照）。另
    毒品危害防制條例第18條第1項前段之規定，應予沒收銷燬
    之毒品，以經查獲之第一、二級毒品為限。而毒品依其成癮
    性、濫用性及對社會危害性，共分為四級，施用或持有第三
    、四級毒品，因其可罰性較低，該條例除就持有第三、四級
    毒品純質淨重20公克以上（依修正前之毒品危害防制條例第
    11條第5項以觀）設有處罰規定外，未另設罰則，然鑑於第
    三、四級毒品均係管制藥品，特於同條例第11條之1明定無
    正當理由，不得擅自持有，且同條例第18條第1項後段復規
    定查獲之第三、四級毒品，無正當理由而擅自持有者，均沒
    入銷燬之，則此應沒入銷燬之毒品，專指查獲施用或持有之
    第三、四級毒品，但不構成犯罪行為者而言，如持有第三級
    毒品純質淨重20公克以上，或意圖販賣而持有第三級毒品者
    ，既屬同條例明文規定處罰之犯罪行為，即非該條項應依行
    政程序沒入銷燬之範圍，而同條例對於犯上開罪所查獲之毒
    品之沒收，並無特別規定，但該行為既已構成犯罪，該毒品
    即屬不受法律保護之違禁物，自應回歸刑法之適用，依刑法
    第38條第1項規定沒收之（最高法院96年度台上字第727號、
    96年度台上字第884號、99年度台上字第338號判決意旨足資
    參照）。
三、經查，被告因意圖販賣而持有第三級毒品案件，經臺灣新北
    地方檢察署檢察官以109年度偵字第32227號為不起訴處分，
    經職權送請再議處分駁回確定在案等情，業據本院核閱卷宗
    屬實，並有上開不起訴處分書、臺灣高等檢察署110年度上
    職議字第6365號處分書及被告之臺灣高等法院被告前案紀錄
    表在卷可參。次查，本案扣得如附表所示之毒品咖啡包438
    包（總毛重4020.83公克），送請內政部警政署刑事警察局
    鑑定，經隨機抽樣鑑驗結果，含有第三級毒品4-甲基甲基卡
    西酮及微量第三級毒品硝甲西泮及3,4-亞甲基雙氧苯基乙基
    胺丁酮成分，推估含第三級毒品4-甲基甲基卡西酮驗前總純
    質淨重共約36.52公克（其餘毒品成分因純度未達1%，無法
    據以估算純質淨重）乙節，有內政部警政署刑事警察局109
    年9月30日刑鑑字第1090088995號鑑定書1份附卷可稽（見10
    9年度偵字第32227號卷第148頁），確屬違禁物，依前揭說
    明，本件聲請應予准許。至直接用以盛裝上揭毒品之包裝袋
    ，以現今所採行之鑑驗方式，仍會殘留微量毒品而無法將之
    完全析離，是該包裝袋亦應視為毒品之一部分，併依上開規
    定沒收之。而鑑驗用罄部分，因已滅失，無庸另為沒收之諭
    知，附此敘明。
四、依刑事訴訟法第455 條之36第2 項，刑法第38條第1 項、第
    40條第2 項，裁定如主文。
中　　華　　民　　國　　111 　年　　1 　　月　　21　　日
        　　　　 刑事第八庭   法　官  陳盈如
上列正本證明與原本無異。
如不服本裁定，應於裁定送達後五日內敘明抗告理由，向本院提
出抗告狀。
                              書記官  陳冠豪
中　　華　　民　　國　　111 　年　　1 　　月　　24　　日
附表：
名稱數量 鑑定結果 毒品咖啡包438包 一、編號1至438：經檢視均為彩虹惡魔包裝，外觀型態均相似。 二、驗前總毛重4020.83公克（包裝總重約367.92公克），驗前總淨重約3652.91公克。 三、隨機抽取編號66鑑定：經檢視內含黃色粉末。   ㈠淨重8.37公克，取1.59公克鑑定用罄，餘6.78公克。   ㈡檢出第三級毒品「4-甲基甲基卡西酮」、微量第三級毒品「硝甲西泮」及「3,4-亞甲基雙氧苯基乙基胺丁酮」。   ㈢測得4-甲基甲基卡西酮純度約1％。 四、依據抽測純度值，推估編號1至438均含4-甲基甲基卡西酮之驗前總純質淨重約36.52公克。